臺灣士林地方法院民事判決　　　　　　　 96年度訴字第996號
原　　　告　丙○○
被　　　告　甲○○
訴訟代理人　趙國生律師
複 代理 人　周珮琦律師
　　　　　　潘東翰律師
上列當事人間清償借款事件，本院於民國96年11月8 日言詞辯論
終結，判決如下：
    主      文
被告應給付原告新臺幣參佰萬元及自民國九十六年六月二十四日
起至清償日止，按週年利率百分之五計算之利息。
訴訟費用新臺幣參萬零柒佰元由被告負擔。被告應賠償原告所預
繳之訴訟費用參萬零柒佰元。
    事實及理由
一、原告起訴主張：被告先後於民國92年11月28日及93年1月6日
    ，以投資股票資金不足為由，分別向伊借得新臺幣（下同）
    100 萬元及200 萬元，共計300 萬元（下稱「系爭借款」）
    ，且未約定清償期。嗣經伊屢次催討，被告均置之不理。爰
    依消費借貸之法律關係，訴請被告清償系爭借款等語。並聲
    明：被告應給付原告300 萬元及自96年6 月24日起至清償日
    止，按週年利率5%計算之利息；
二、被告則以：原告雖提出系爭匯款單證明有匯款予伊之事實，
    惟系爭匯款單卻無法證明原告係基於消費借貸之法律關係匯
    款予伊，而系爭法律關係之存否，應由主張系爭法律關係存
    在之原告負舉證責任，是憑系爭匯款單，尚難認原告與伊之
    間已有消費借貸之合意。又原告主張並未與伊約定還款期限
    、利息及償還方式，亦無法提出借據或本票、支票等擔保票
    據資為佐證，此等情形與民間借貸習慣均有未符，更見伊與
    原告間並無消費借貸關係之存在等語，資為抗辯。
三、兩造不爭執之事實：
    原告先後於92年11月28日及93年1 月6 日，各匯款100 萬元
    及200 萬元予被告。
四、得心證之理由：
    原告主張伊先後匯款100萬元及200萬元予被告，係屬借款等
    語，惟為被告所否認，並以前揭情詞置辯。是本件爭點即為
    ：兩造就系爭款項之交付是否有消費借貸之合意？
  (一)證人即原告之妹乙○○於96年10月25日本院言詞辯論時到場
    證稱：伊於原告所經營之公司任職財務期間，被告曾擔任過
    原告之助理，原告曾向伊表示因被告買股票的資金不足，請
    原告代墊，乃交代伊先後於92年11月28日及93年1月6日，各
    匯款100萬元及200萬元至被告之帳戶，（當場提出兩張匯款
    單原本）是伊親筆寫的，貼在100 萬元匯款單上的那一張黃
    底藍色便條字跡（上載有被告華南銀行之帳號，影本見本院
    卷第50頁）是原告寫給伊的，伊第一次匯款給被告時，未直
    接與被告對話。另外貼在200 萬元匯款單上的那一張白底藍
    色便條字跡（上載有被告臺灣銀行帳戶，影本見本院卷第51
    頁）則是被告本人所寫，因伊不知被告所欲匯入的帳戶，所
    以要求他寫給伊。當時伊有問被告這錢的用途，他說是買股
    票，伊問被告買哪些股票，被告回答說是買營建股，第二次
    匯款給被告前，被告告訴伊因為之前那100 萬元他拿去買股
    票，覺得不錯，這次是跟人合股購買，因為不夠錢交割，所
    以向原告調錢等語（本院卷第48頁）。顯見證人乙○○於第
    1 次匯款100 萬元予被告之前，雖未與被告交談，惟於第2
    次匯款200 萬元予被告之前，被告向證人自承前後2 次均係
    因買股票資金不足，始向原告借錢，足徵兩造間就系爭300
    萬元款項之交付，確有消費借貸之合意甚明。
  (二)至於民間借款，當事人間固常會簽立借據或本票、支票等書
    面為憑，並約定還款期限及利息，惟消費借貸契約非要式契
    約，並不以訂立書面為必要，亦無庸約定還款期限及利息，
    是當事人間除交付借款外，僅以口頭約定相關細節，亦非鮮
    見。況被告當時為原告所經營之公司員工，復為原告之助理
    ，兩造間有相當之信賴關係，是於系爭借款當時未訂立書面
    ，亦與常情無違。故被告以其未簽立借據或擔保票據為由，
    辯稱兩造間並無消費借貸合意等語，洵不足採。
  (三)按借用人應於約定期限內，返還與借用物種類、品質、數量
    相同之物。未定返還期限者，借用人得隨時返還，貸與人亦
    得定一個月以上之相當期限，催告返還，民法第478 條定有
    明文。本件兩造並未約定系爭借款之還款期限，亦經證人乙
    ○○於上開期日到場證述明確（本院卷第48頁）。是應認屬
    於未定返還期限之消費借貸契約。從而，原告依上開規定，
    訴請被告給付300 萬元及自支付命令送達被告（支付命令係
    於96年5 月23日送達被告）滿1 個月翌日即96年6 月24日起
    至清償日止，按週年利率5%計算之法定遲延利息，即屬有據
    ，為有理由，應予准許。
五、本件訴訟費用額確定為3萬700元（即原告所預繳之支付命令
    聲請費1 千元及第一審裁判費2 萬9,700 元），並應由被告
    負擔。故被告應賠償原告所預繳之訴訟費用3 萬700 元。
六、本件判決基礎已臻明確，兩造其餘之攻擊防禦方法及訴訟資
    料經本院斟酌後，核與判決不生影響，無一一論述之必要，
    併予敘明。
據上論結，原告之訴為有理由，依民事訴訟法第78條、第87條第
1項、第390條第2項、第392條第2項、第3項，判決如主文。
中　　華　　民　　國　　96　　年　　11　　月　　22　　日
                  民事第二庭  法  官  張國勳
以上正本證明與原本無異。
如對本判決上訴，應於判決送達後20日內向本院提出上訴狀。
中　　華　　民　　國　　96　　年　　11　　月　　23　　日
                              書記官  周玉惠
